臺灣高等法院高雄分院刑事判決　　　　96年度上易字第1063號
上　訴　人　臺灣高雄地方法院檢察署檢察官
被　　　告　甲○○
選任辯護人　林瑑琛　律師
上列上訴人因被告違反著作權法案件，不服臺灣高雄地方法院96
年度易字第478 號中華民國96年10月5 日第一審判決（起訴案號
：臺灣高雄地方法院檢察署95年度偵字第28207 號），提起上訴
，本院判決如下：
    主  文
上訴駁回。
    理  由
一、公訴意旨略以：被告甲○○係高雄市○○區○○街90巷7 之
    1 號4 樓凱連有限公司（下稱凱連公司）之負責人，其明知
    京都念慈菴枇杷潤喉糖產品包裝圖示外觀設計，為京都念慈
    菴總廠有限公司享有著作財產權之圖形著作，並專屬授權予
    告訴人京都念慈菴藥廠股份有限公司，未經上開著作權人之
    同意，不得擅自輸入著作原件或其重製物，詎被告竟基於意
    圖營利之犯意聯絡，自民國（以下同）95年5 月間起，未經
    上開著作權人同意，即自印尼PT CADBURY INDONESIA進口上
    開潤喉糖產品至臺灣，之後並批發由各經銷通路商販賣予不
    特定之消費者而散布之，侵害權利人即告訴人之著作財產權
    ，因認被告甲○○涉有違反著作權法第87條第4 款之規定，
    應依同法第91條之1 第1 項規定處罰。
二、公訴人認被告甲○○涉有違反著作權法罪嫌，係以上揭事實
    ，業據告訴人京都念慈菴藥廠股份有限公司指訴綦詳，並有
    著作權專屬合約書1 份可憑，被告甲○○亦坦承平行輸入京
    都念慈菴枇杷潤喉糖銷售等語，為其論據。
三、訊據被告甲○○固坦承有於上開時、地輸入本案京都念慈菴
    枇杷潤喉糖產品並販賣之事實，惟堅決否認有何侵害著作財
    產權犯行，辯稱：我是合法進口，輸入的是真品，潤喉糖是
    原裝進口，我僅依照政府規定貼中文標籤，未為任何加添的
    行為，並未侵害告訴人之著作權等語；辯護人則辯稱：告訴
    人主張之圖案等著作，實係喉糖之包裝或廣告性質之標記，
    並非貨物本身之喉糖，依著作權法第87條之1 第4 款、第5
    款規定，應不適用同法第87條第4 款之規定，且依照經濟部
    智慧財產局之解釋，如非屬「著作權商品」之輸入行為，不
    受著作權法第87條第4 款規定之限制；再者，被告是合法輸
    入，並無違法之認識，亦無犯罪之故意等語。經查：
（一）京都念慈菴枇杷潤喉糖產品包裝圖示外觀設計，為京都念
      慈菴總廠有限公司享有著作財產權之圖形著作，並專屬授
      權予告訴人京都念慈菴藥廠股份有限公司，在台澎金馬等
      地區使用；被告於95年5 月間，未經京都念慈菴總廠有限
      公司及告訴人之同意，自印尼原廠製造商PT CADBURY IND
      ONESIA進口上開潤喉糖產品一批至臺灣，並批發由各經銷
      通路商販賣予不特定之消費者而散布之事實，業據被告坦
      承不諱，核與證人即凱連公司職員管其勇陳述情節相符（
      見原審卷第61頁至第62頁），並有上開潤喉糖產品包裝圖
      示照片、著作權專屬授權合約書1 份、經濟部中央標準局
      商標註冊證及相關商標申請資料、財政部關稅總局95年6
      月30日台總局緝字第0951013246號函、被告甲○○於95年
      6 月16日發函予經銷商之聲明書及附件、普華商務法律事
      務所95年6 月16日第L00000000 號律師函與送達回執（臺
      灣高雄地方法院95年度他字第6179號卷第9 頁至第42頁）
      、海關進口報單、輸入食品查驗證明各1 紙（同上他字卷
      第49頁至第50頁）、被告甲○○進口之潤喉糖照片21張（
      同上他字卷第60頁至第80頁）等在卷為證，此部份事實固
      堪認定。
（二）按未經著作財產權人同意而輸入著作原件或其重製物者，
      視為侵害著作權；擅自以移轉所有權之方法散布著作原件
      或著作重製物而侵害他人之著作財產權者，處3 年以下有
      期徒刑、拘役，或科或併科新臺幣50萬元以下罰金，著作
      權法第87條第4 款、第91條之1 第1 項固定有明文，惟違
      反同法第87條第4 款而構成同法第91條之1 第1 項之罪者
      ，須所散布之客體為侵害著作權之違法著作原件或其重製
      物。又所謂「真品平行輸入」係指在未取得正式區域授權
      之狀況下，以私人或公司名義自國外輸入商品而言，其所
      涉法律層面遍及著作權法、商標法、專利法、公平交易法
      等，不同法規範對於「真品平行輸入」之評價亦有不同。
      因著作物重製之便利性及數量龐大，世界各國有關著作物
      之重製授權，原則會授予地區性及時間性之授權範圍，並
      限制銷售及出口區域，因應區域性質不同而有不同之授權
      方式，亦會禁止各區域間著作物的大量流通 (例如禁止出
      口），著作權法第87條第4 款規定，將未經著作財產權人
      同意而輸入著作原件或其重製物者，視為侵害著作權，即
      一般人所稱「禁止真品平行輸入」，目的在於賦予著作權
      人「市場區隔」的權利，使在他國之著作財產權人授權在
      外國製造之著作權商品，不問在國內有無代理商，任何人
      要大量輸入國內，均要經過我國著作財產權人同意（經濟
      部智慧財產局92年8 月12日電子郵件字第920812號函參照
      ）。惟著作權之保護目的仍應兼顧公共利益之考量，故著
      作權法第84條第4 款對於著作權人輸入權之保護，當著重
      於「著作」內涵之保護，即著作權法對於「真品平行輸入
      」之限制，應限於「著作權商品」（如音樂CD、視聽DVD
      、書籍、電腦程式等）之輸入行為，因著作權商品著重內
      容物，即內涵之銷售，與產品外觀或日常生活實用性關聯
      不大，如輸入之商品雖含有著作（例如床單、被套可能含
      有美術或圖形著作），但此著作並非該商品之主要用途、
      價值所在，即非「著作權商品」，應不受著作權法第87條
      第4 款規定之限制，經濟部智慧產局92年11月18日電子郵
      件字第921118號函即採此見解。再者，著作權法第87條之
      1 第1 項第4 款規定，附含於貨物、機器或設備之著作原
      件或其重製物，隨同貨物、機器或設備之合法輸入而輸入
      者，該著作原件或其重製物於使用或操作貨物、機器或設
      備時不得重製，不適用同法第87條第4 款之規定，此即為
      兼顧保護著作財產權人及減少對文教利用之影響，以達到
      同法第1 條明定之「保障著作權人著作權益，調和公共利
      益」之立法意旨，而明定除外規定（同法第87條之1 立法
      說明參照）。
（三）被告甲○○進口之本案潤喉糖，係合法進口，並經經濟部
      標準檢驗局查驗通過，有進口報單及輸入食品查驗證明影
      本各1 紙在卷為證（臺灣高雄地方法院檢察署95年度他字
      第6179號卷第49、50頁），告訴代理人亦表示被告進口之
      本案潤喉糖與告訴人進口之潤喉糖為同一製造商，被告進
      口之貨物為真品等語（見原審卷第58頁），則本案潤喉糖
      係經合法製作之真品當屬無誤。被告進口之本案潤喉糖本
      身，既為真品，且屬食品，而非表彰創作內涵之著作權商
      品，即非著作權法第87條第4 款規定之規範客體，被告甲
      ○○進口本案潤喉糖，並加以販賣，即未侵害告訴人之著
      作財產權，應無著作權法第91條第1 項之適用。
（四）至於公訴意旨所稱本案潤喉糖產品包裝圖示外觀設計（見
      同上他字卷第9 頁），為圖形著作，被告甲○○未經授權
      ，擅自輸入本案潤喉糖並販售予經銷通路商，侵害告訴人
      之著作財產權一節，告訴代理人雖於原審及本院表示其爭
      執者為本案潤喉糖之鐵盒外包裝云云（見原審卷第58頁）
      ，惟消費者購買本案潤喉糖產品，其主要目的在於食用該
      潤喉糖產品，非為購買該鐵盒外包裝之圖案。告訴代理人
      爭執之含有圖形著作之鐵盒外包裝，其作用僅在於表彰商
      品來源、內容及盛裝潤喉糖與防止受潮，增加美觀或使用
      上之功能，消費者或許可能因本案潤喉糖之鐵盒外包裝而
      增加購買意願，但此情形非可與購買單純表現著作內涵之
      著作物比擬。本案潤喉糖除去該外包裝圖案後，仍不失為
      獨立之貨物主體得為交易標的，應認本案潤喉糖之鐵盒外
      包裝上之圖形著作，乃附含於貨物之著作原件或其重製物
      ，被告甲○○既未違法加工重製，則依上開著作權法第87
      條之1 第4 款規定，不適用同法第87條，即被告甲○○之
      輸入行為，不視為侵害著作權，該等鐵盒外包裝即為合法
      重製物。被告甲○○所販售之本案潤喉糖，其鐵盒外包裝
      雖附含有圖形著作，然依著作權法第87條之1 第4 款規定
      ，被告甲○○所輸入者屬合法重製物，被告甲○○加以販
      售而散布之行為，即不構成著作權法第91條之1 第1 項之
      罪。
（五）告訴代理人雖又以京都念慈菴枇杷潤喉糖產品包裝圖示外
      觀設計告訴人有商標權，另認被告甲○○有違反商標法云
      云，惟查真正商品平行輸入之進口商，對其輸入之附有商
      標圖樣之真正商品，苟未為任何加工、改造或變更，逕以
      原裝銷售時，因其商品來源正當，不致使商標專用權人或
      其授權使用者之信譽發生損害，復因可防止市場之獨占、
      壟斷，促使同一商品價格之自由競爭，消費者亦可蒙受以
      合理價格選購之利益，在未違背商標法之立法目的範圍內
      ，應認平行輸入商可為單純商品之說明，適當附加同一商
      標圖樣於該商品之廣告等同類文書上；反之，倘非原裝銷
      售，擅予加工、改造或變更，而仍表彰同一商標圖樣於該
      商品，或附加該商標圖樣於商品之廣告等同類文書加以陳
      列或散布之結果，足以惹使消費者發生混淆、誤認其為商
      標專用權人或其授權之使用者、指定之代理商、經銷商時
      ，自屬惡意使用他人商標之行為，顯有侵害他人商標專用
      權之犯意，應依其情節，適用商標法之刑罰規定論處（最
      高法院82年度台上字第5380號判決意旨參照）。本件被告
      甲○○既係平行輸入上揭告訴人所代理之潤喉糖產品，是
      其輸入之附有商標圖樣之真正商品，並未為任何加工、改
      造或變更，逕以原裝銷售時，自難論以違反商標法罪責，
      檢察官對此亦認為被告不構成違反商標法罪責，而不另為
      不起訴之諭知（見本件起訴書理由欄第3 項），是亦難認
      被告甲○○構成違反商標法罪責。
    綜上所述，被告甲○○所進口之本案潤喉糖產品，雖未經告
    訴人授權或同意即輸入並販售，然是真品平行輸入，其對原
    商標圖樣之真正商品，並未為任何加工、改造或變更，逕以
    原裝銷售，自難認被告甲○○構成違反著作權法或違反商標
    法罪責，此外復查無其他確切證據證明被告甲○○有犯罪情
    事，其犯罪即屬不能證明。
四、原審以不能證明被告甲○○犯罪，依法諭知無罪，核無不合
    ，檢察官上訴指摘原判決不當，為無理由，應予駁回。
據上論結，應依刑事訴訟法第368 條，判決如主文。
本案經檢察官許月雲到庭執行職務。
中　　華　　民　　國　　96　　年　　12　　月　　24　　日
                　　　刑事第六庭  審判長法  官  張盛喜
                             　　    　 法  官  李政庭
                             　    　　 法  官  邱永貴
以上正本證明與原本無異。
不得上訴。
中　　華　　民　　國　　96　　年　　12　　月　　24　　日
                         　　　         書記官  林明威
